臺灣士林地方法院小額民事判決
111年度湖小字第1177號
原      告  台北小別墅社區管理委員會

法定代理人  胡淑芬  
訴訟代理人  簡焌宏  
被      告  吳素月  


上列當事人間請求給付管理費事件，本院於民國111年9月19日言
詞辯論終結，判決如下：
    主  文
原告之訴駁回。
訴訟費用新臺幣1,000元由原告負擔。
    事實及理由
一、原告主張：被告為原告社區內門牌號碼新北市○○區○○路0段0
    0巷00弄00號區分所有權人，依原告社區規約每月應繳納1,0
    00元管理費，被告積欠自民國104年1月1日起至105年5月30
    日止之管理費新臺幣（下同）17,000元。另依社區規約第10
    條第6項規定，積欠管理費達1年者需繳5,000元違約金。經
    原告多次催繳，均未見被告出面處理。爰依原告社區規約提
    起本件訴訟等語。並聲明：被告應給付原告22,000元，及自
    起訴狀繕本送達翌日起至清償日止，按週年利率5%計算之利
    息。
二、被告則以：被告在原告社區內之建物已拆除，只有土地，無
    繳納管理費之義務，且原告之請求已罹於時效等語，以資抗
    辯。
三、本院之判斷：
（一）原告主張被告積欠前述之管理費。被告則以前揭情詞抗辯
      等語。查，原告社區規約第1條規定「本規約效力及於本
      公寓大廈全體區分所有權人及住戶。」第10條第1項規定
      「區分所有權人及住戶應遵照區分所有權人會議決議規定
      向管理委員會繳交下列款項：（一）管理費。（二）公共
      基金。」（見本院卷第149頁、第159頁），可知原告社區
      規約之效力及於「公寓大廈區分所有權人及住戶」。另依
      原告所提出之經區分所有權人決議之「台北小別墅社區財
      務收支管理辦法」第4條第2項第1目規定，有繳納管理費
      之義務者為「住戶」，如僅有土地而無建物，自難認係屬
      「住戶」，應無上開規定之適用。本件原告自陳被告於原
      告社區內已無建物、無門牌，僅有土地，並且於105年6月
      間以買賣原因移轉所有權予訴外人長磐建設股份有限公司
      ，則被告所有之土地上既無建物存在，其上亦無任何住戶
      ，前揭社區規約及財務收支管理辦法之效力自不及於被告
      ，則原告依社區規約第10條規定請求被告給付管理費，即
      屬無據。
（二）另按一年或不及一年之定期給付債權，其各期給付請求權
      因5年間不行使而消滅，民法第126條有明文。而所謂一年
      或不及一年之定期給付債權，係指基於一定法律關係，因
      每次一年以下期間之經過順次發生之債權而言（最高法院
      28年上字第605號判例要旨參照）。又公寓大廈之住戶繳
      付管理費，係依據區分所有權人做成之決議或自治決議所
      訂定之管理規約，係基於區分所有權人合致之意思表示所
      成立之契約關係，亦即，每位住戶對於其他區分所有權人
      皆有要求繳付管理費之請求權，至公寓大廈管理委員會得
      向住戶收取管理費，則係來自全體區分所有權人之授權，
      代為收取，是若區分所有權人約定管理費為按月或按季繳
      納，自屬於不及於一年之定期給付請求權。經查，本件管
      理費係基於一定之法律關係而生，且每次以1個月期間之
      經過順次而發生，並按月收取，有原告所提出之經區分所
      有權人決議之「台北小別墅社區財務收支管理辦法」第4
      條第2項第3目規定可參（見本院卷第175頁）。依前開說
      明，本件原告之管理費請求權屬民法第126條所謂1年或不
      及1年之定期給付債權，而有5年短期時效期間之適用。而
      被告應繳交之104年1月1日起至105年5月30日止之管理費
      ，於110年5月30日時全部已逾5年，原告係於111年1月24
      日始為本件之請求，已罹於時效，是被告就管理費部分另
      外提出時效抗辯，拒絕給付，亦有理由。
四、從而，原告依原告社區規約第10條第6項規定，請求被告給
    付22,000元，及自起訴狀繕本送達翌日起至清償日止，按週
    年利率5%計算之利息，為無理由，應予駁回。
五、訴訟費用負擔之依據：民事訴訟法第78條。並依職權確定原
    告應負擔之訴訟費用額為1,000元（第一審裁判費）。
中　　華　　民　　國　　111 　年　　9 　　月　　26　　日
                  內湖簡易庭  法　官　林銘宏     
本件為正本係照原本作成。　　　　　　　　　
如不服本判決，應於送達後20日內，向本院提出上訴狀並應記載
上訴理由，表明關於原判決所違背之法令及其具體內容與依訴訟
資料可認為原判決有違背法令之具體事實，如於本判決宣示後送
達前提起上訴者，應於判決送達後20日內補提上訴理由書（須附
繕本）。
中　　華　　民　　國　　111 　年　　9 　　月　　26　　日
                              書記官  許秋莉